【裁判字號】    89,易,766
【裁判日期】    890526
【裁判案由】    詐欺
【裁判全文】
臺灣桃園地方法院刑事判決                          八十九年度易字第七六六號
    公  訴  人  臺灣桃園地方法院檢察署檢察官
    被      告  乙○○
    選任辯護人  丁○○
右列被告因詐欺案件，經檢察官提起公訴（八十九年度偵字第三四二七號），本院判
決如左：
    主      文
乙○○無罪。
    理      由
一、公訴意旨略以：被告乙○○係「耀霖興業有限公司（下稱耀霖公司）」實際負責
    人林增鋒（業經本院另案判決有罪）之妻，負責「耀霖公司」會計及進貨等業務
    ，與林增鋒明知「耀霖公司」已無償債能力，仍基於共同意圖為自己不法所有之
    概括犯意連絡，分別於如附表所示時間，向告訴人「甲○股份有限公司（下稱甲
    ○公司，設於新竹縣竹北市○○街二二一號）」、「丙○化學工業股份有限公司
    （下稱丙○公司，設台北市松山區○○○路一五號十樓之十一）」及「戊○興業
    股份有限公司（下稱戊○公司，設於台中縣烏日鄉○○路一五五之二六號）分別
    詐購如附表所示之物品後，迅將該公司成品出清至「英僑興業有限公司（下稱英
    僑公司）」、「運餘實業有限公司（下稱運餘公司）」等，並由「三菘企業有限
    公司（下稱三菘公司）」前往請款，以避免債權人追索，「甲○公司」、「丙○
    公司」及「戊○公司」至此始知受騙，因認被告涉有刑法第三百三十九條第一項
    之詐欺取財罪嫌云云。
二、按犯罪事實應依證據認定之，無證據不得推定其犯罪事實，又不能證明被告犯罪
    者，應諭知無罪判決，刑事訴訟法第一百五十四條、第三百零一條第一項分別定
    有明文。訊據被告乙○○堅詞否認詐欺犯行，辯稱其僅負責「耀霖公司」之會計
    、出納等工作，非與林增鋒共同經營公司，該公司之營運、進貨及財務調度等業
    務，均係林增鋒一人全權負責處理，其不知林增鋒屆期未能籌措調足供清償告訴
    人貨款所需之資金，其並無詐騙告訴人公司等語。
三、經查，證人林增鋒於本院審理時證稱：乙○○負責公司出納及會計事項，貨款支
    票是我開的，財務調度是我負責，不過何時有資金缺口需軋票錢不夠，乙○○會
    通知我等語，其於本院另案調查時亦證稱：她（指乙○○）只有協助我會計等帳
    務問題，並無共同經營公司業務等語（見本院八十八年度易字第一六０八號卷八
    十八年九月二十二日訊問筆錄），稽以證人即「耀霖公司」登記負責人林正浩於
    本院另案調查時證稱：（耀霖公司）實際負責人是林增鋒等語（見本院八十八年
    度易字第二七六八號卷八十九年四月七日訊問筆錄），復參酌證人即「甲○公司
    」之業務陳淑卿於本院另案調查時結證稱：（乙○○在耀霖公負責司）財務方面
    ，請款是向其請，其稱是會計，證人即「丙○公司」之業務鄭朝興於本院另案調
    查時結證稱：（都是林增鋒向你們訂貨？）是的：：：（請款是）向被告太太（
    指乙○○）請款，他是會計，證人即「戊○公司」理部經理黃炎全於本院另案調
    查時結證稱：訂貨人都是被告（指林增鋒）本人各等語（以上均見本院八十八年
    度易字第二七六八號卷八十九年三月二十一日訊問筆錄），再者，陳淑卿於本院
    另案調查時並證稱：都是「林增鋒」向我們叫貨的等語（見本院八十八年度易字
    第一六０八號卷八十八年九月二十二日訊問筆錄），綜此，足徵被告辯稱其僅負
    責「耀霖公司」之會計、出納等工作，非與林增鋒共同經營公司，該公司之營運
    、進貨及財務調度等業務，均係林增鋒一人全權負責處理等語屬實，胥堪採信。
    證人陳淑卿於本院另案調查時稱「乙○○亦有訂貨云云」（見本院八十八年度易
    字第二七六八號卷八十九年四月七日訊問筆錄），不僅與其本人於別案中所陳互
    見歧異，抑且，亦與證人鄭朝興、黃炎全等人之證述相左，顯係虛妄之詞，其此
    部分所陳非可採信，因之，公訴人指稱乙○○係負責公司之進貨業務云云，殊有
    誤會，應予敘明。查乙○○既非「耀霖公司」之共同經營者，則其顯係從屬聽命
    於負責人林增鋒並受林某之指示而僅單純負責會計、出納等工作，職是，基於分
    層負責、依事設職、職各有司之公司經營體制，茲進貨部分既由林增鋒全權處理
    ，即與乙○○迥然無涉，況乙○○又非公司之共同經營者，僅立於從屬聽命林增
    鋒之地位，是以猶難謂林增鋒出面向告訴人公司等進貨之事係經由乙○○之授意
    為之，自未能指乙○○有利用林增鋒之行為以達共同向告訴人公司訂貨此一目的
    之意，由是，即令林增鋒訂貨之舉涉及不法，核屬林某之個人行為，要難強令乙
    ○○共擔其責。再者，乙○○僅負責公司之帳務及出納等工作，不負責財務調度
    等情，業見前述，縱然其因擔任會計及出納等工作之便，對公司之資金何時會出
    現缺口知之甚詳，且向告訴人公司購買之原料製成成品並售出後，所得之貨款已
    全數優先清償前債，並非用以清償積欠告訴人公司之貨款，此據林增鋒於本院另
    案調查時供明（見本院八十八年易字第二七六八號卷八十九年三月二十一日訊問
    筆錄），此部分資金尚須另行籌措，惟籌措及調度資金等事宜既由林增鋒全權負
    責，乙○○未嘗與聞介入，則屆期林增鋒是否能覓得合宜之管道及財源以籌足調
    齊供清償告訴人公司貨款所需之資金，完全操諸林增鋒一人之手，實非乙○○所
    能預見及過問，準此，自亦無從指於訂貨之際，乙○○已預見該公司毫無調款籌
    集資金之償債能力而認其有隱暪此情以詐害告訴人公司之意。末查，「耀霖公司
    」於結束營業之前，將所餘成品以五十萬元全數售予「三菘公司」，嗣「英僑公
    司」、「運餘公司」雖係向「耀霖公司」訂貨，然實際出貨銷售者係「三菘公司
    」，故亦由「三菘公司」出具發票向該二家公司請款等情，業據證人即「三菘公
    司」負責人林良欣於本院另案調查時結證甚明（見本院八十八年度易字第二七六
    八號卷八十九年四月七日訊問筆錄）。實際出貨銷售者既為「三菘公司」，當然
    由該公司收取貨款，無何異常之處，公訴人指被告係欲藉此脫產以規避告訴人公
    司之追索並據而指被告實有詐欺之意云云，洵屬誤會，再此敘明。綜述，被告既
    非公司之共同經營者，僅在公司擔任會計及出納工作，對公司財務如何規劃、調
    度及訂貨均未與聞介入，本件實際訂貨人又非被告，亦非利用並推由林增鋒出面
    向告訴人公司訂貨，購貨後，屆付款期，該公司之負責人林增鋒得否調款籌集資
    金之而具備償債能力，猶非被告所能預見，據此各端，實難指被告有以買賣為由
    而向告訴人公司施詐之行為及意思，此外復查無其他積極證據可證明被告有如公
    訴人所指犯行，依首揭法條說明，自屬不能證明被告犯罪而應為無罪之諭知。
據上論斷，應依刑事訴訟法第三百零一條第一項，判決如主文。
本案經檢察官魏雯祈到庭執行職務。
中      華      民      國    八十九    年      五      月    二十六    日
                              臺灣桃園地方法院刑事第三庭
                                  法  官  蔡榮澤
右正本證明與原本無異。
如不服本判決，應於判決送達後十日內向本院提出上訴狀( 應附繕本 )，上訴於
臺灣高等法院。
                                    書記官   劉德壽
中        華        民        國   八十九   年   六   月    十二    日


司法院資訊處製作；財團法人民間司法改革基金會備份。
